【裁判字號】    99,消債抗,106
【裁判日期】    990528
【裁判案由】    聲請清算程序
【裁判全文】
臺灣高雄地方法院民事裁定           99年度消債抗字第106號
抗  告  人  甲○○
上列抗告人因消費者債務清理事件聲請清算，對於中華民國99年
4 月8 日本院98年度消債清字第213 號裁定提起抗告，本院裁定
如下：
    主  文
原裁定廢棄。
抗告人自民國九十九年五月二十八日下午五時起開始清算程序。
命司法事務官進行本件清算程序。
    理  由
一、抗告意旨略以：抗告人現失業中，且因父親連坤泰自民國99
    年1 月12日起，在高雄長庚醫院住院迄今，由抗告人照護，
    而無法尋找工作，家用及2 名未成年子女之扶養費，現由配
    偶鍾玉珍負擔，而抗告人每月收入僅為中殘補助新台幣（下
    同）4,000 元，有不能清償債務之情事，且抗告人之無擔保
    或無優先權之債務總額未逾1200萬元，復未經法院裁定開始
    清算程序或宣告破產，爰依法聲請清算。惟原審竟以抗告人
    未陳明應分擔扶養父母之人，依法應扶養父母之費用無從核
    算，難以審酌抗告人主張每月代父母繳納15,000元，並由抗
    告人扶養父母是否合理屬實，認抗告人清算之聲請核屬要件
    不備為由，逕予駁回，顯有違誤。爰依法提起抗告。並聲明
    ：廢棄原裁定，准予抗告人開始清算程序。
二、按債務人不能清償債務或有不能清償之虞者，得依本條例所
    定更生或清算程序，清理其債務；債務人於法院裁定開始更
    生程序或許可和解或宣告破產前，得向法院聲請清算；債務
    人對於金融機構因消費借貸、自用住宅借款、信用卡或現金
    卡契約而負債務，在聲請更生或清算前，應提出債權人清冊
    ，以書面向最大債權金融機構請求協商債務清償方案並表明
    共同協商之意旨；債務人與金融機構協商成立者，不得聲請
    更生或清算，但因不可歸責於己之事由，致履行顯有重大困
    難者，不在此限；本條例施行前，債務人依金融主管機關協
    調成立之中華民國銀行公會會員辦理消費金融案件無擔保債
    務協商機制與金融機構成立之協商，準用前項之規定。消費
    者債務清理條例（下稱消債條例）第3 條、第80條、第151
    條第1 項、第5 項、第6 項分別定有明文。
三、經查：
  (一)抗告人現積欠萬泰商業銀行股份有限公司（下稱萬泰銀行）
    等債權人計1,333,255 元。於95年11月1 日依金融主管機關
    協調成立之中華民國銀行公會會員辦理消費金融案件無擔保
    債務協商機制，與萬泰銀行成立協商債務清償方案，同意自
    95年12月起、分96期、利率3%，每月償還18,860元；嗣於98
    年2 月10日再與萬泰銀行約定新的協商債務清償方案，同意
    自98年2 月起，分150 期，利率3.5%，每月償還10,100元（
    下稱系爭協商），而抗告人於98年8 月毀諾，有抗告人提出
    之債權人清冊1 份、財團法人金融聯合徵信中心當事人綜合
    信用報告1 份、系爭協商1 份（見原審卷第6 至28頁）、95
    年協議書1 份、本院電話紀錄1 紙（見原審卷第118 至124
    頁、第170 頁）等附卷可稽。
  (二)查，抗告人原任職全興創新科技股份有限公司（下稱全興創
    新公司），於98年7 月31日遭全興創新公司以公司業務緊縮
    為由而資遣，有抗告人提出之非自願離職證明書1 紙（見原
    審卷第40頁）在卷可憑。又抗告人現失業中，每月領取中殘
    補助4,000 元，名下無財產，收入狀況說明等事實，已提出
    財產及收入說明書、全國財產稅總歸戶財產查詢清單1 紙、
    勞工保險被保險人投保資料1 份、勞工保險退報申請表1 紙
    、存摺影本1 份（見原審卷第3 、4 頁、第34至38頁、第17
    8 、179 頁）等為證，經核大致相符，堪信為真實。又依內
    政部社會司99年度台灣省每人每月最低生活費用（含食、衣
    、住、行、育、樂費用）為9,829 元；惟抗告人目前無工作
    收入，僅有4,000 元之中殘補助，已無力自行負擔每月必要
    生活費用9,829 元，更遑論償還系爭協商款10,100元。據上
    而論，抗告人於98年8 月毀諾原因，係因於98年7 月31日遭
    公司資遣，屬於系爭協商成立後，在清償期間薪資收入有重
    大變化，並非因協議後故意浪費或其他不利償還之行為，足
    認抗告人與金融機構協商成立之償還協議，係因不可歸責於
    抗告人之事由，致履行顯有重大困難。
四、綜上所述，抗告人雖前與金融機構協商成立償還協議，嗣因
    不可歸責於己之事由，致履行顯有重大困難，且未經法院裁
    定開始更生程序或許可和解或宣告破產，則抗告人聲請清算
    ，依上規定所示，自無不合，應予准許。原裁定駁回抗告人
    清算之聲請，於法尚有未洽，抗告意旨求予廢棄，自屬有理
    由，爰依法廢棄原裁定，並依消債條例第45條第1 項、第16
    條第1 項規定，由本院予以廢棄改判如主文第2 、3 項所示
    。
五、依消費者債務清理條例第11條第2 項、第45條第1 項、第15
    條，民事訴訟法第495 條之1 第1 項、第450 條第1項 ，裁
    定如主文。
中    華    民    國    99    年     5    月    28    日
                  民事第五庭  審判長法  官  李昭彥
                                    法  官  李育信
                                    法  官  洪榮家
上為正本係照原本作成。
本裁定不得抗告。
本裁定已於99年5月28日下午5時即時公告。
中    華    民    國    99    年     5    月    28    日
                                    書記官  胡美儀

司法院資訊處製作；財團法人民間司法改革基金會備份。
